【裁判字號】    96,審易,153
【裁判日期】    970229
【裁判案由】    竊盜
【裁判全文】
臺灣桃園地方法院刑事判決             96年度審易字第153號
公  訴  人  臺灣桃園地方法院檢察署檢察官
被      告  甲○○
被      告  丙○○
被      告  丁○○
                    現於台灣桃園監獄
上列被告因竊盜案件，經檢察官提起公訴（96年度偵字第7104號）
，本院判決如下：
    主  文
甲○○、丙○○、丁○○均無罪。
    理  由
一、公訴意旨略以：被告甲○○、丙○○及丁○○共同於於96年
    2 月15日晚間11時許，前往桃園縣龍潭鄉高平村南窩口10號
    ，共同基於為自己不法所有之犯意聯絡，持丁○○所攜帶，
    足以對人之生命、身體、安全構成威脅，具危險性之兇器美
    工刀、剪刀各1 把及尖嘴鉗1 把，竊取中華電信股份有限公
    司 (下稱中華電信公司)所 有之導波管、電源線各1 條及不
    鏽鋼管1 根，得手後放置於其等所駕駛之小貨車車斗後，於
    離去時，經乙○○發現，報警後當場逮捕，因認被告三人涉
    犯刑法第321 條第1 項第3 、4 款之竊盜罪嫌。
二、犯罪事實應依證據認定之，無證據不能認定犯罪事實，刑事
    訴訟法第154條定有明文。又認定不利於被告之事實，須依
    積極證據，苟積極證據不足為不利於被告事實之認定時，即
    應為有利於被告之認定，更不必有何有利之證據。（最高法
    院30年上字第816判例參照）。
三、被告丙○○，甲○○經合法傳喚未到庭，被告丁○○則堅決
    否認有公訴人所指之竊盜犯行，辯稱：其等並未進入中華電
    信公司高種山機房內行竊，當日伊與丙○○、甲○○一同搭
    乘車牌號碼ｚｚ－5853號自用小貨車，詎行經中華電信高種
    篩機房前，竟遭一群不詳姓名人士持球棒欄下毆打，丁○○
    且遭該明人士拉下車並帶至桃園縣警察局龍潭分局高平派出
    所，在此同時甲○○、丙○○亦駕駛上述自用小貨車前往高
    平派出所報案，陳明遭不明人士攔下毆打之情，警方查扣之
    美工刀、剪刀及老虎鉗係伊平日工作之物，警察係於伊隨身
    攜帶之小包包內起出，並非於中華電信公司高種山機房內查
    獲，車牌號碼ＺＺ－5838號自用小貨車上並無中華電信公司
    失竊之導波管、電源線，其等並無乙○○等人所指之行竊事
    實等語，被告丙○○、甲○○於警訊時亦為相同之答辯。
四、本件公訴人認被告三人涉犯刑法第321條第1項第3、4款攜帶
    兇器結夥三人竊盜罪嫌，係以證人乙○○於警偵訊之指證及
    於丙○○駕駛之自用小貨車上起出之美工刀、剪刀各1把、
    老虎鉗2把，中華電信公司所有之導波管、電源線各1條及不
    鏽鋼管1根為佐。經查：
    (一)證人即中華電信公司承包高種山機房之協力廠商乙○○於
      警詢及偵查中固一再指證：其目睹被告三人持美工刀、老
      虎鉗於中華電信公司高種山機房內行竊導波管、電源線及
      其後於其等三人駕駛乘坐之ＺＺ－5838號自用小貨車上起
      出中華電信公司高種山機房使用之導波管、電源線及不鏽
      鋼管之情，其於警詢時指證稱：「‧‧‧於96年2 月15日
      23 時 許在桃園縣龍潭鄉高平村南窩口10號中華電信高種
      山機房抓到竊嫌‧‧被竊物品是高種山機房內的導波管、
      電源線、不上鏽鋼鐵管，所有以上的物品均為機房正在運
      作的物品。‧‧他們是用他們帶來的剪刀、尖嘴鉗、美工
      刀、老虎鉗剪斷我們工地的電線及鐵管，‧‧當時我們在
      二樓施工，因為一樓的警報器作響，所以我們就到一樓查
      看，就發現有三名竊嫌正拿著犯罪工具美工刀、老虎鉗、
      及已竊取的導波管及電源線，當竊嫌發現我們要上前抓他
      們時，就拿著犯罪工具要傷害我們及跳上車要逃逸，我們
      見竊嫌跳上車馬上上前圍堵，竊嫌開著貨車衝撞我們、我
      們就敲打貨車玻璃，並將右座竊嫌丁○○抓下，‧‧我們
      馬上就報警處理。‧‧竊嫌使用貨車車號為ＺＺ－5838號
      。‧‧ (駕駛ＺＺ-5838 號自用小貨車衝撞你們的男子是
      否為警方查獲男子甲○○所駕駛的？)是 的衝撞我們的男
      子就是警方查獲的男子，‧‧」云云（見96年度偵字第
      7104 號 卷第31-33 頁）；於偵查中復證稱: 「‧‧我是
      中華電信協力廠商，因為銅纜經常被偷，我在現場搶修，
      至2 月15日是連夜搶修，作完後約晚上11點，我們陸續在
      清運東西，就看見被告三人在現場拿我們的電纜，我們喊
      叫，他們就跑出去要開小貨車離開，可是該處是個死路，
      我們就要攔下來，但他們又硬要迴轉衝出去，不得以我們
      就拿東西敲他們的車窗，但他們還是硬要走，可是坐在副
      駕駛座的人即丁○○，另二人就開車衝下去，我便打電話
      報警，坐中間年紀較大的人就跑去派出所說我們搶劫。 (
      在被告等人貨車上找到的東西是你的物品嗎？)我 確定是
      中華電信機房的東西。‧‧」云云 (同上偵卷50頁)。 然
      於本院審理行交互詰問時改稱：「‧‧當天晚上我們在中
      華電信高種山機房在搶修電源及接地，因為基地台的設備
      接續被竊取，導致收訊不佳，我們正在搶修。將近11點多
      我們已經趕完，準備下班離開，要離開的時候我們的師傅
      發現有小偷，說喊抓賊，我們就趕下去，就看到有一台車
      要離開，我們就要求他們要下車，他們不下車要衝撞，他
      們打算衝出去，因為機房已經是道路的終點，他們必須在
      小庭院那裡掉頭，他們的車子在前進後退間，我們把副駕
      駛座的丁○○抓下來，我就打110 。當時車上看得出來有
      三個人，後來警察來了，我們就到派出所製作筆錄。後來
      是甲○○自己開車到派出所說他被搶劫。」等語 (見96年
      8 月15 日 審判筆錄第3 頁)， 顯然未指證其目睹被告三
      人於中華電信高種山機房行竊，而只是證述：其於高種山
      機房外與同仁共同攔阻被告三人駕駛之小貨車未果，並將
      右座之丁○○拉下車報警究辦之情。經檢察官質以：何以
      於偵查中具結指證有看到被告三人在現場拿偷竊電纜？證
      人乙○○復證稱係：師傅戊○○、己○○說有看到，警偵
      訊所陳係得自該二人之轉述等語（同上審判筆錄第3 頁）
      ，由是可知，證人乙○○上述於警詢及偵查所陳：其目睹
      被告三人持美工刀、老虎鉗於中華電信公司高種山機房內
      行竊導波管、電源線云云，並非證人乙○○親身經歷之事
      實，而係得自戊○○、己○○傳述，自不得作為被告三人
      涉案事實認定之證據。次查：證人戊○○於本院審理時結
      證稱：「‧‧因為我們在高山頂中華電信的機房工作，當
      時因為過年前趕工趕的比較晚，大概到了晚上11點多，準
      備收工離開現場，就有看到有一台貨車停在機房的門外面
      ，而且有看到有人準備要上車離去，我想說這裡常常有東
      西被偷，就上前要問他們，他們看到我們之後，就想要跑
      ，我們要上前盤問他，他們就衝上車，我們就跑過去要攔
      他們，因為那裡的空地滿大的，他們準備掉頭離開，我們
      拉下一個人，其他兩個人開著車子就跑走。 (有無目睹拉
      下來的丁○○有進入機房或是看到他從機房走出去？)沒
      有，因為我們看到他們的時候，他們人是在機房外，那個
      地方除了我們之外，根本沒有別人。 (有無辦法確定看到
      他們之前，他們有無進入機房？）因為機房很大，在我看
      到他們之前，我不知道他們有沒有進去過。」；證人己○○證後亦附和戊○○之說詞。從而，依證人戊○○、己○○所陳只能證明被告三人駕駛上述自用小貨車出現在中華
      電信公司高種山機房前，因先前機房曾遭偷竊，主觀上生
      疑欲加以盤問攔阻惟遭駕車逃逸之事實，尚無足為被告三
      人曾於當日侵入高種山機房內行竊之認定。
    (二)至證人乙○○於警偵訊及本院審理時雖一再證稱：於被告
      三人駕駛之之自用小貨車上起出之導波管、電源線及不鏽
      鋼管均係中華電信公司高種山機房所有之物，並由其個人
      領回云云，並有卷附贓物認領保管條為證。然被告三人堅
      決否認當日在高平派出所有於貨車上起出導波管、電源線
      及不鏽鋼管等語。是就96年2 月15日晚間在高平派出所是
      否曾於被告等人乘坐之駕駛zz-5838 號自用小貨車上起出
      導波管、電源線及不鏽鋼管乙節，被告與證人乙○○各執
      一詞。查：經詢以證人即本案承辦員警陳偉群本案究竟有
      無查獲證物？有無拍照？陳偉群結證稱：「有查獲證物，
      有拍照，但是因為沖洗照片後沒有附到卷內，現在找不到
      ，但是我有製作贓物領據。（三樣證物『指導波管、電源
      線及不鏽鋼管』是在那裡找到？）是甲○○到警局來說他
      被搶，同時中華電信的機房也打電話來說有抓到竊賊，因
      為甲○○有開貨車來，經由被害人指認，但是哪一位已經
      不記得。」等語。 (見本院96年8 月30日審判筆錄第4 頁
      ) ，從而，依承辦警員陳偉群所述可知：其等所謂於甲○○車上起出之導波管、電源線及不鏽鋼管係根據被害人 (
      不記得為何人，應指中華電信公司人員)指 認於甲○○所
      駕駛之自用小貨車上起出，甲○○當日係自行駕駛zz-583
      8 號自用小貨車至高平派出所報案表示遭搶劫等情，堪可
      認定，按可得為證據或得沒收之物，得扣押之，刑事訴訟
      法第133 條第1 項定有明文，再者，被告甲○○當日駕駛
      zz-5838 號自用小貨車偕同被告丙○○至高平派出所報案
      表示遭搶劫之情，除據證人陳偉群證述如上，亦為證人乙○○所不爭執，依當時情況，被告甲○○顯非屬現行犯，
      而依證人即乙○○所陳上開「導波管、電源線及不鏽鋼管
      」等物，就本案情節依一般社會通念在形式上觀察，其屬
      證明被告等人竊盜犯行所必要之證據至明，自為上開法條
      所定可得為證據之物。從而，承辦員警原應依法踐行搜索
      、扣押程序保全上開證物，供日後偵審調查之需，殆無庸
      疑。惟綜觀偵查全卷，未見移送機關踐行上開法定程序之
      紀錄，卻逕依被害人中華電信公司一方指訴於被告甲○○
      駕駛之小貨車上發現中華電信公司失竊之物，未經任何查
      證，或證據之保全，逕將上述物品發還被害人，其保全證
      據之程序，有明顯重大之瑕疵，不惟如此，上述經證人乙○○領回之導波管、電源線及不鏽鋼管等物，證人乙○○
      於警訊時指稱：均屬高種山機房正在運作之物品云云（見
      上述偵卷第32頁）然證人即中華電信新竹營運中心主任庚○○於本院審理時結證稱：「‧‧（問：是否在96年2 月
      15日因龍潭鄉高種山的機房疑遭竊盜至高平派出所接受調
      查？）是。（問：當時有無看到機房失竊的東西？）我們
      接到包商通知到派出所，在派出所內警察有拿導波管、不
      銹鋼管及電源線，因為導波管是中華電信專用的，不銹鋼
      管是套用電源線用的，我們有確認這些是中華電信的物品
      。不過不銹鋼管的部分是外面的人也有在用，這很普遍。
      （問：東西在那裡？）東西都已經拿回去。（問：是否可
      以確定是高種山機房失竊的東西？）不能確定是高種山機
      房失竊的，但是是中華電信失竊的物品。（問：本案接受
      調查後，你們有無回高種山機房確認自警局領回的東西是
      你們高種山機房失竊的物品？）有回到高種山機房確定電
      源線有被剪掉，但導波管的部分因為現場很凌亂，沒有清
      點所以不敢確定。‧‧‧（在本案你們到派出所去之前，
      高種山機房是否經常遭竊？）本案是在96年2 月15日的事
      情，在前一天（14日）就有被偷鐵門。（問：鐵門遭竊之
      後，電源箱的電源線是否還在？）因為被竊過好幾次，我
      們不能確認14日之後電源線還在不在。（問14日高種山機
      房鐵門遭竊之後，你們有無對現場物品進行清點？)有。
      （問：本案領回的東西你能否確定是14日鐵門被竊之後，
      你們清點時還存在？）我無法確定。‧‧‧（導波管是中
      華電信所有的基地台專用？還是高種山機房專用？）是基
      地台專用，並非高種山機房專用。（電源箱的電源被剪斷
      之後，是否是馬上知道？）可以馬上知道。‧‧」等語（
      見本院96年9 月27日審判筆錄第3-5 頁），顯然證人庚○○亦無法確認領回之物屬於高種山機房之物及該等物品係
      於案發當日失竊抑或先前即已失竊之情，是與證人乙○○
      所述領回之物均屬高種山機房現正運作之物品云云，已生
      齟齬，尤有甚者，證人庚○○所述電源線遭剪斷會立刻知
      道等語，而證人乙○○於本院審理時亦自承：案發當日全
      天均未發生斷電之情況等語（同上審判筆錄第6 頁），亦
      足認高種山機房於案發當日應無發生電源線被剪失竊之事
      。綜上所陳，證人乙○○上開警詢所陳，核與事實不符，
      殊難執為被告三人曾於案發當日侵入高種山機房行竊之認
      定，至為明灼。
    (三)被告丁○○經公訴人囑託法務部調查局就下述問題測謊鑑
      定，呈情緒波動，研判有說謊未在機房工地偷鐵管、電
      源線、導波管；未參與本案（高平村）之竊盜。固有法
      務部調查局96年6 月13日調科參字第09600257090 號測謊
      報告書可稽（見本院卷第41頁），惟按「測謊鑑定，係依
      一般人在說謊時，會產生遲疑、緊張、恐懼、不安等心理
      波動現象，乃利用測謊儀器將受測者之上開情緒波動反應
      情形加以紀錄，用以判別受測者所供述之真實性，倘受測
      者愈想壓抑其謊言所產生之情緒，在測謊儀器上會愈產生
      明顯之情緒波動反應，反之，則無此不實之波動反應。從
      而測謊鑑定結果，如就否認犯罪有不實之情緒波動反應，
      固得供審判上之參酌，惟不得採為有罪判決之唯一憑據」
      ；「又被告並無自證無罪之義務，是其否認犯罪所持之辯
      解，縱無可取，仍不得因此資以為反證其犯罪之論據。原
      判決以被告經法務部調查局測謊鑑定結果，就否認曾以打
      火機點火或以沸水燒燙，及以水管毆打之方式凌虐被害人
      部分，呈情緒波動之反應，認係說謊，而據為被告有上開
      犯行之論證之一。惟上開測謊鑑定結果，僅能說明被告否
      認犯罪之言詞反應係屬說謊，究非可執此否認犯罪之辯解
      ，認為實體上施測之結果已符合待證事實需求而具證據能
      力。是原判決以被告否認犯罪呈現說謊之情緒波動反應，
      遽採為其有上開犯行之反證，與證據法則，自屬有違。（
      最高法院87年度台上字第3339號、91年度台上字第4574號
      裁判要旨參照）。本件被告丁○○否認犯罪雖呈說謊反應
      ，然公訴人所舉證人乙○○之證詞及查扣物品，均不足為
      不利被告等人之認定，既如上述，依上開判決要旨說明，
      徒然僅憑被告丁○○否認犯罪呈說謊反應，採為有罪判決
      唯一憑據，自為法所不許。
    (四)綜上各述：公訴人所舉之證據尚不足使本院產生被告三人
      有於起訴書所指之96年2 月15日23時許，攜帶兇器、結夥
      三人侵入中華電信公司設於桃園縣龍潭鄉高平村南窩10號
      高種山機房共同行竊之確信，又查無其他積極證據足為不
      利被告三人之認定，自應依法為被告三人無罪之諭知。
五、被告丙○○、甲○○經合法傳喚，無正當理由未到庭，本院
    認諭知無罪判決，爰不待其二人陳述，逕行判決。
據上論斷，應依刑事訴訟法第301條第1項、306條判決如主文。
本案經檢察官黃珮如到庭執行職務。
中    華    民    國    97    年    2     月    29    日
                     刑事庭  法  官  江振義
以上正本證明與原本無異。
如不服本判決，應於送達後10日內，向本院提出上訴狀。
                              書記官  林韡婷
中    華    民    國    97    年    2     月    29    日


司法院資訊處製作；財團法人民間司法改革基金會備份。
